臺灣新北地方法院刑事判決
110年度交易字第77號
公  訴  人  臺灣新北地方檢察署檢察官
被      告  陳玉成


輔  佐  人  陳慧如


上列被告因過失傷害案件，經檢察官提起公訴（109年偵字第339
42號），本院判決如下：
  　主　文
陳玉成犯過失傷害罪，處拘役肆拾日，如易科罰金，以新臺幣壹
仟元折算壹日。
    事　實
一、陳玉成（所涉不能安全駕駛罪部分，業經本院以109年度交
    簡字第831號判決有期徒刑2月，緩刑2年確定）於民國109年
    3月23日20時43分許，沿新北市三峽區大勇路3巷往文化路21
    0巷方向之無名巷行駛，行經該無名巷與文化路210巷之無號
    誌交岔路口時，本應注意轉彎車應讓直行車先行，而依當時
    情形，並無不能注意之情事，竟疏未注意即貿然自該無名巷
    駛出左轉，適有許修誌騎乘車牌號碼000-000號普通重型機
    車沿新北市三峽區文化路210巷往文化路方向駛至上開交岔
    路口，見狀閃避不及，兩車因而發生碰撞，致許修誌因而受
    有右手腕部挫傷併尺側韌帶挫傷之傷害。
二、案經許修誌訴由新北市政府警察局三峽分局報告臺灣新北地
    方檢察署檢察官偵查起訴。
　　理　由
一、證據能力部分：
  ㈠按被告以外之人於審判外之陳述，雖不符前4條之規定，而經
    當事人於審判程序同意作為證據，法院審酌該言詞陳述或書
    面陳述作成時之情況，認為適當者，亦得為證據，刑事訴訟
    法第159條之5第1項定有明文。本條之立法意旨在於確認當
    事人對於傳聞證據有處分權，得放棄反對詰問權，同意或擬
    制同意傳聞證據可作為證據，屬於證據傳聞性之解除行為，
    如法院認為適當，不論該傳聞證據是否具備刑事訴訟法第15
    9條之1至第159條之4所定情形，均容許作為證據，不以未具
    備刑事訴訟法第159條之1至第159條之4所定情形為前提（最
    高法院104年度第3次刑事庭會議決議參照）。查本件判決所
    引用被告陳玉成以外之人於審判外所為陳述，雖均屬傳聞證
    據，然本件當事人對於本判決下列所引用之供述證據其證據
    能力，於本院準備程序時均同意有證據能力，本院審酌上開
    證據資料製作時之情況，尚無違法不當及證明力明顯過低之
    瑕疵之情形，爰依刑事訴訟法第159條之5規定，認均具有證
    據能力。
  ㈡至下列所引用之其餘文書證據，無證據證明係公務員違背法
    定程序所取得，亦無顯有不可信之情況，已經本院於審理期
    日提示予被告及輔佐人辨識而為合法調查，該等證據自得做
    為本案裁判之資料。
二、認定事實所憑之證據及理由：
　㈠訊據被告固坦承於上開時間，自上開無名巷口貿然駛出左轉
    ，而與告訴人許修誌於該地點發生碰撞之事實，惟矢口否認
    有何過失傷害之犯行，辯稱：當天他沒有上救護車，我認為
    他沒有受傷，他事後提出的傷勢與本案車禍無關云云。經查
    ：
　⒈被告於上開時間、地點，騎乘機車自該無名巷貿然駛出左轉
    ，適有告訴人騎乘機車沿新北市三峽區文化路210巷往文化
    路方向行駛而來，兩車遂因此發生碰撞等情，業據被告於本
    院審理中坦承不諱（見本院卷第136頁），核與證人即告訴
    人於警詢、偵查及本院審理中之證述情節相符（見偵卷第21
    -23、25-27、84-86頁，本院卷第125-131頁），復有道路交
    通事故現場圖、道路交通事故調查報告表㈠、㈡各1份、現場
    及車損照片共16張、員警手繪現場示意圖及現場照片、員警
    職務報告各1份在卷可參（見偵卷第31-33、35-36、57-71、
    99-103、105頁），是此部分事實，堪以認定。
　⒉按汽車行駛至交岔路口，轉彎車應讓直行車先行，道路交通
    安全規則第102條第1項第7款定有明文，查被告為智識正常
    之成年人，其對於上揭規定應知悉並確實遵守。而依當時情
    形，並無不能注意之情事，被告竟在上開交岔路口貿然駛出
    左轉，而致生本件事故，其上開左轉之行為有過失甚明。又
    本案經送新北市政府車輛行車事故鑑定會鑑定，該會鑑定結
    果認「陳玉成酒精濃度超過規定標準駕駛普通重型機車，行
    經無號誌路口，轉彎車未讓執行車先行，為肇事主因」，此
    有新北市政府車輛事故鑑定會新北車鑑字第0000000號鑑定
    意見書1份在卷可稽（見本院卷第103-105頁），益證被告貿
    然駛出左轉之行為，確有過失，至為明確。公訴意旨認被告
    之過失係未依慢字標示指示減速，且未注意車前狀況等語，
    容有未洽，應予更正。
　⒊被告雖以前詞置辯，然證人即告訴人於本院審理中證稱：當
    天車禍我左小腿和右腳大拇趾有擦傷都有受傷，右手腕也有
    受傷，當天沒有上救護車的原因是我覺得我沒有那麼嚴重需
    要上救護車，我當天晚上回家之後也覺得右腳大拇趾和左小
    腿的擦傷還好，沒有嚴重到需要去醫院，主要是右手腕有點
    痛，到隔天越來越痛，我才覺得不行，所以我在案發隔天後
    就去看醫生，醫生診斷我的右手腕韌帶受傷等語（見本院卷
    第129-130頁），且其於警詢中亦證稱：我當天右腳大拇指
    跟左小腿有受傷，右手有扭到等語，此有前開警詢筆錄在卷
    可查（見他字卷第22頁），足見告訴人就其因本案事故受有
    傷害乙節始終證述明確，且其於騎乘機車過程中與被告發生
    碰撞而人車倒地，因而受有右手腕拉傷之傷勢，此節亦與常
    情相符，是告訴人前開證稱其因本案車禍而受有上開傷害乙
    節，應屬可信。再者，告訴人於本案車禍發生後翌日即前往
    聯鴻骨科診所就診，經診斷有右手腕受有右手腕部挫傷併尺
    側韌帶挫傷乙情，有聯鴻骨科診所109年3月31日診斷證明書
    1份在卷可稽（見偵卷第29頁），足認告訴人於本案車禍發
    生後確實受有右手腕部挫傷併尺側韌帶挫傷之傷害，嗣後因
    而前往診所接受治療之事實。是告訴人當時騎乘機車與被告
    發生碰撞後，人車倒地而受有上開傷害，其所受之傷勢與本
    案事故間，具有相當因果關係甚明。被告徒以當天未見告訴
    人上救護車為由，否認告訴人所受傷勢與本件交通事故有關
    ，難以採信。
  ㈡綜上所述，本件事證明確，被告上開犯行，堪以認定，應予
    依法論科。
三、論罪科刑：
　㈠核被告所為，係犯刑法第284條前段之過失傷害罪。
　㈡按刑法第62條所謂自首，祇以犯人在其犯罪未發覺前，自行
    向該管公務員申告其犯罪事實，而接受裁判為已足，至於嗣
    後對於犯行有所辯解，乃辯護權之行使，不能據此即認其先
    前之自首失其效力（最高法院92年度台上字第7254號判決意
     旨參照）。查被告在有偵查犯罪職權之公務員知悉上開犯
    行前，即已經電話報警並報明肇事人姓名、電話，請警方到
    場處理乙節，有道路交通事故肇事人自首情形記錄表1紙附
    卷可佐（見偵卷第47頁），則被告雖對於告訴人所受上開傷
    害之因果關係有所爭執，惟此要屬被告於刑事訴訟程序上行
    使辯護權之範疇，揆諸前揭說明，仍認其符合自首要件，爰
    依刑法第62條前段之規定，減輕其刑。
　㈢本件不應依道路交通管理處罰條例第86條第1項加重處罰： 
　⒈道路交通管理處罰條例第86條第1項固規定「汽車駕駛人，無
    駕駛執照駕車、酒醉駕車、吸食毒品或迷幻藥駕車、行駛人
    行道或行經行人穿越道不依規定讓行人優先通行，因而致人
    受傷或死亡，依法應負刑事責任者，加重其刑至2分之1」。
    此規定係就刑法第276條第1、2項，同法第284條第1、2項各
    罪犯罪類型變更之個別犯罪行為予以加重，而成另一獨立之
    罪名，屬刑法分則加重之性質。
　⒉然因被告行為時之刑法第185條之3第1項已經規定「駕駛動力
    交通工具而有下列情形之一者，處2年以下有期徒刑，得併
    科20萬元以下罰金：一、吐氣所含酒精濃度達每公升0.25毫
    克或血液中酒精濃度達百分之0.05以上。二、有前款以外之
    其他情事足認服用酒類或其他相類之物，致不能安全駕駛。
    三、服用毒品、麻醉藥品或其他相類之物，致不能安全駕駛
    」。若行為人酒後駕車，有酒測值每公升0.25毫克或其他不
    能安全駕駛之情形，符合上揭構成要件，已就其「酒醉駕車
    」之行為依上開規定單獨處罰時，倘再認其「酒醉駕車」之
    行為符合道路交通管理處罰條例第86條第1項之規定，應依
    該條項之規定加重，就行為人「酒醉駕車」之單一行為顯有
    重複評價之嫌（臺灣高等法院暨所屬法院105年法律座談會
    刑事類提案第33號研討結果參照）。
　⒊被告所涉酒後駕車之公共危險部分，業經本院以109年度交簡
    字第831號判決判處有期徒刑2月，緩刑2年確定，此有有該
    案刑事判決書、臺灣高等法院被告前案紀錄表各1紙在卷可
    查（見偵卷第111頁，本院卷第9頁）。從而，本案就被告所
    犯過失傷害部分，爰不另依道路交通管理處罰條例第86條第
    1項予以加重，起訴書認應加重其刑，容有未恰，併此敘明
    。
　㈣爰審酌被告於行經無號誌路口，因一時疏失而貿然左轉，致
    發生本案交通事故，使告訴人受有上開傷害，徒增身體之不
    適及生活之不便，所為固屬非是；且考量被告始終否認犯行
    之犯後態度，迄今未能與告訴人達成調解，以彌補告訴人所
    受損害；惟念及被告近年內無前科紀錄，此有前開臺灣高等
    法院被告前案紀錄表在卷可考，素行尚佳，兼衡被告為本件
    事故之肇事主因，告訴人為本件肇事次因，以及被告自述智
    識程度為國小肄業、目前無業、年逾7旬，以及告訴人所受
    之傷勢程度等一切情狀，量處如主文所示之刑，並諭知易科
    罰金之折算標準。
據上論斷，應依刑事訴訟法第299條第1項前段（依刑事判決精簡
原則，僅記載程序法條），判決如主文。
本案經檢察官江祐丞提起公訴，檢察官陳姵伊到庭執行職務。
中　　華　　民　　國　　111 　年　　3 　　月　　 3　　日
                  刑事第十八庭  法　官　劉明潔
　　　　　　　　　
（本件得上訴）
以上正本證明與原本無異。
如不服本判決應於收受判決後20日內向本院提出上訴書狀，並應
敘述具體理由；其未敘述上訴理由者，應於上訴期間屆滿後20日
內向本院補提理由書（均須按他造當事人之人數附繕本）「切勿
逕送上級法院」。
                                書記官　連思斐
中　　華　　民　　國　　111 　年　　3 　　月　　 3　　日
附錄本案論罪科刑法條全文：
中華民國刑法第284條
因過失傷害人者，處1年以下有期徒刑、拘役或10萬元以下罰金
；致重傷者，處3年以下有期徒刑、拘役或30萬元以下罰金。